【裁判字號】    97,財管,33
【裁判日期】    970606
【裁判案由】    指定遺產管理人
【裁判全文】
臺灣臺南地方法院家事裁定             97年度財管字第33號
聲  請  人  丙○○○○○
法定代理人  甲○○
上列聲請人聲請為被繼承人乙○○選任遺產管理人事件，本院
裁定如下：
    主      文
選任財政部國有財產局臺灣南區辦事處臺南分處為被繼承人乙○
○之遺產管理人。
聲請程序費用新臺幣壹仟元由被繼承人乙○○之遺產負擔。
    理      由
一、按繼承人均拋棄其繼承權者，準用關於無人承認繼承之規定
    ，民法第1176條第6項定有明文。又繼承開始時，繼承人之
    有無不明，而不能依民法第1177條選定遺產管理人時，得由
    利害關係人聲請法院選任之。民法第1178條第2項亦定有明
    文。是揆諸前揭規定意旨，於繼承人皆拋棄其繼承權，無人
    繼承時，亦應許利害關係人聲請法院選任遺產管理人，俾為
    遺產之處置。
二、本件聲請意旨略以：被繼承人乙○○於民國94年5月8日死亡
    ，其遺有台南市○○區○○段871地號土地乙筆，因其繼承
    人均拋棄繼承，又無法依民法第1177條選定遺產管理人，致
    乙○○滯欠之94年至95年度地價稅計新台幣6,150元及未來
    開徵之稅捐無從辦理送達及徵收稅捐；今為保障稅捐之徵收
    ，爰聲請鈞院指定財政部國有財產局台灣南區辦事處台南分
    處為被繼承人之遺產管理人。
三、經查：聲請人主張之上開事實，業據提出被繼承人乙○○死
    亡除戶謄本、財政部財稅資料中心家庭成員（三親等）資料
    查詢清單、本院家事庭97年3月7日南院雅家戊94年度繼字第
    1054號准予備查通知函、財政部台灣省南區國稅局台南市分
    局函查申報遺產稅復函、台南市稅務局欠稅總歸戶查詢情形
    表、土地建物查詢資料為憑（均影本），復經本院依職權調
    取上開卷宗核閱無誤，堪信為真實。次查被繼承人乙○○之
    繼承人均已聲明拋棄繼承權，而聲請人為被繼承人之債權人
    ，其以利害關係人身分聲請選任被繼承人之遺產管理人，自
    屬合法，應予准許，先此敘明。
四、按公示催告期限屆滿，無繼承人承認繼承時，其遺產於清償
    債權，並交付遺贈物後，如有剩餘，歸屬國庫；又按非公用
    國有財產以財政部國有財產局為管理機關，民法第1185條、
    國有財產法第12條分別定有明文。本件被繼承人乙○○之繼
    承人均已拋棄繼承權，足見渠等對被繼承人遺產之處置已漠
    不關心，而被繼承人之遺產，倘無人承認繼承時，於清償債
    權，交付遺贈物後，將歸屬國庫，故為使遺產之處置順利進
    行，並考量遺產管理之專業性與公平性，本院認選任財政部
    國有財產局臺灣南區辦事處臺南分處為被繼承人之遺產管理
    人為適當。
五、依非訟事件法第157條裁定如主文。
中    華    民    國    97    年    6     月    6     日
                  家事法庭  法  官  林富郎
以上正本係照原本作成。
如對本裁定抗告須於裁定送達後10日內向本院提出抗告狀（附具
繕本），並應繳納抗告費用新台幣1000元整。
中    華    民    國    97    年    6     月    6     日
                            書記官  劉毓如


司法院資訊處製作；財團法人民間司法改革基金會備份。
